臺灣臺中地方法院刑事判決
111年度訴字第609號
公  訴  人  臺灣臺中地方檢察署檢察官
被      告  林萬根



法扶律師    游琦俊律師
上列被告因違反毒品危害防制條例等案件，經檢察官提起公訴（
111年度偵緝字第8號），本院判決如下：
    主    文
林萬根無罪。
    理    由
一、公訴意旨略以：被告林萬根明知大麻為毒品危害防制條例所
    公告列管之第二級毒品，且為行政院依懲治走私條例第2條
    第3項授權公告之管制進出口物品，依法不得私運及運輸，
    竟基於運輸第二級毒品及私運管制物品進口之犯意，於民國
    109年2月7日前某日，至美國不詳名稱之購物網站，以美金
    至少40元之價格向他人購買含有第二級毒品大麻成分之香菸
    20支（淨重為18.38公克），並請賣家自美國以進口快遞貨
    物之方式（主提單號碼為000-00000000號、分提單號碼為00
    0000000號）進口運送至當時位在臺中市○○區○○路00○00號之
    居所。關務人員於109年2月7日某時許，執行前揭貨物檢查
    時發現有異，且將上開貨物送驗後發現含有大麻成分，該等
    貨物上係列「LIN WAN GEN」為收件人，收貨門號000000000
    0號之申登人亦為被告，因而循線查獲上情。因認被告涉犯
    修正前毒品危害防制條例第4條第2項之運輸第二級毒品及懲
    治走私條例第2條第1項之私運管制物品進口等罪嫌。
二、按犯罪事實應依證據認定之，無證據不得認定犯罪事實；不
    能證明被告犯罪者，應諭知無罪之判決，刑事訴訟法第 154
    條第2 項、第301 條第1 項分別定有明文。又刑事訴訟法第
    161 條第1 項規定：檢察官就被告犯罪事實，應負舉證責任
    ，並指出證明之方法。因此，檢察官對於起訴之犯罪事實，
    應負提出證據及說服之實質舉證責任。倘其所提出之證據，
    不足為被告有罪之積極證明，或其指出證明之方法，無從說
    服法院以形成被告有罪之心證，基於無罪推定之原則，自應
    為被告無罪判決之諭知（最高法院92年臺上字第128 號判例
    要旨參照）。此即學說上所稱基於嚴格證明法則下之「有罪
    判決確信程度」，對於被告是否犯罪之證據應證明至「無庸
    置疑」之程度，否則，於無罪推定原則下，被告自始被推定
    為無罪之人，對於檢察官所指出犯罪嫌疑之事實，並無義務
    證明其無罪，即所謂「不自證己罪原則」，而應由檢察官負
    提出證據及說服之責任，如檢察官無法舉證使達有罪判決之
    確信程度，以消弭法官對於被告是否犯罪所生之合理懷疑，
    自屬不能證明犯罪，即應諭知被告無罪。
三、公訴意旨認被告林萬根涉犯上開運輸第二級毒品及私運管制
    物品進口等犯嫌，無非係以：財政部關務署臺北關109年2月
    7日北機核移字第1090100424號函、財政部關務署臺北關扣
    押貨物收據及搜索筆錄、扣案物品及其上標籤之照片、法務
    部調查局鑑定書（109年3月4日調科壹字第10923202000號）
    、通聯調閱查詢單、法務部調查局桃園市調查處110年2月5
    日園緝字第11057512920號函及被告於偵查中之供述等為其
    主要論據。
四、訊據被告固坦認曾透過美國亞馬遜網站留下收件人姓名、地
    址、電話購買草本菸之事實，然堅決否認有何運輸第二級毒
    品及私運管制物品進口犯行，辯稱：其為戒癮前已多次透過
    美國亞馬遜網站購買草本菸，價格自美金5元至美金18元不
    等，網站上有載明成分，均不含違禁物，本次在郵包抵臺前
    1至2月間其有購買草本菸，以合作金庫銀行帳戶直接扣款，
    不是買大麻菸，可能賣家寄錯了等語。經查：
　㈠財政部關務署臺北關查緝人員於109年2月7日查獲收件人為「
    LIN WANGEN」、收件地址為「GUANGMING ROAD 55 OF 00 00
    0 TAICHUNG XITUN DISTRICT 407 TAIWAN」、連絡電話為「
    0000000000」之郵包1個，開拆後發現係含有第二級毒品大
    麻成分之香菸20支（每盒5支菸，共4盒，淨重18.38公克）
    ，並將上開貨物送驗後發現含有大麻成分，嗣依該郵包所載
    收件人、收件地址及門號循線查獲被告等情，有財政部關務
    署臺北關109年2月7日北機移字第1090100424函及所附財政
    部關務署臺北關扣押貨物收據及搜索筆錄、扣案物品及其上
    標籤之照片、法務部調查局109年3月4日調科壹字第1092320
    2000號鑑定書1份、通聯調閱查詢單〔查詢日期：2020年2月1
    8日〕、法務部調查局桃園市調查處園緝字第11057512920號
    函、桃園市調查處1110年保字第1480號扣押物品清單附卷可
    稽（見臺灣桃園地方檢察署110年度他字第1492號卷《下稱桃
    檢他卷》第7至9頁、第13頁、第15至17頁、第19至20頁、第3
    5頁）；又上開收件人姓名、地址、電話係被告於美國亞馬
    遜網站購買草本菸時所填載等節，亦據被告供陳明確(見臺
    灣臺中地方檢察署111年度偵緝字第8號《下稱偵緝卷》第15至
    19頁、第37至39頁、第85至86頁、本院卷第46至49頁)，此
    部分事實堪以認定。　　
　㈡被告辯稱並未購買大麻菸，並提出其曾購買之草本菸之亞馬
    遜網頁商品列印資料為憑，查：
　⒈依上開列印資料以觀，草本菸以有機草藥取代尼古丁、菸草
    ，使吸菸者仍保有吸菸之體驗，售價美金18.95元，加計運
    費美金10.64元即可運送至臺灣，網頁係顯示繁體中文，有
    被告提出之亞馬遜網頁商品列印資料1份附卷可參(見本院卷
    第77至86頁)。又經本院調取被告合作金庫銀行帳戶交易明
    細發現，被告自108年11月至109年2月間，確有多筆自新臺
    幣150元至2,151元不等之扣款交易資料，有合作金庫銀行逢
    甲分行111年8月9日合金逢甲字第1110002246號函及所附新
    開戶建檔登錄單及交易明細附卷足憑(見本院卷第115至120
    頁)，確與被告所陳曾多次以美金5至18元不等金額購買草本
    菸等情相符。再大麻於多數國家、地區遭禁止使用、銷售，
    價格甚為高昂，本件扣案大麻菸淨重達18.38公克，卷內並
    無任何購買資料，或付款證據，被告所辯係支付美金5至18
    元之價格於網路上訂購，顯然遠低於大麻之售價，卷內實無
    證據足資認定被告有何購買大麻菸以運輸至臺灣之主觀犯意
    。　　
　⒉而被告並無任何施用毒品之前案紀錄，有臺灣高等法院被告
    前案紀錄表1份附卷可稽，本件亦未曾對被告執行搜索、採
    集尿液檢體送驗，是未有在被告家中扣得大麻菸、包裝盒或
    自被告尿液中檢出大麻代謝物之相關跡證，並無證據顯示被
    告確有購入大麻菸、施用大麻菸或持以販售之事實。　　
　⒊又網路購物出貨仰賴賣家與貨運業者之相互配合，其中環節
    一旦出錯，即可能導致商品寄送錯誤之結果，我國因網路購
    物寄送錯誤商品而衍生之糾紛時有所聞，而跨境購物、運送
    商品程序更為複雜，更易發生疏誤，本屬事理之常。而本件
    郵包寄送至我國後即遭臺北關務署查扣，未曾實際由被告收
    受、拆封使用或處分，而本件大麻菸之外包裝與被告所提供
    之上揭亞馬遜網頁商品列印資料所示外包裝不同，有本件郵
    包及商品外盒照片2張在卷可佐(見本院卷第109至111頁)，
　　確有商品寄送錯誤之可能，實無證據可證上開大麻菸確係被
    告所故意購入。
　⒋再現今資訊流通迅速，人之姓名、電話、地址等資料非屬絕
    密，甚是容易透過領取包裹、填寫問卷等方式取得，又因新
    興犯罪型態崛起，竊取、販售個人資料亦多經媒體揭露。本
    件被告固因手機更換而無法提出實際下單購買草本菸之相關
    資料，然既有上述可疑之處，自不能僅憑收件資料為被告之
    姓名、電話及地址，據以擬制或推測被告必然知情，否則不
    啻任何人均得輕易以填載他人之姓名、電話、地址等資料購
    買違禁品之方式，構陷他人入罪。
五、綜上所述，依檢察官所舉之證據，尚未能使本院就被告涉犯
    運輸第二級毒品及私運管制物品進口犯行，達到確信其為真
    實之程度，應認舉證尚有不足，自屬不能證明被告犯罪，參
據上論斷，應依刑事訴訟法第301 條第1 項，判決如主文。
本案經檢察官林芳瑜提起公訴，檢察官藍獻榮到執行職務。
中　　華　　民　　國　　111 　年　　8 　　月　　29　　日
                  刑事第十八庭  審判長法  官  李昇蓉
　　　　　　　　　                    法  官  李依達
　　　　　　　　　                    法  官  侯驊殷
以上正本證明與原本無異。
如不服本判決應於收受判決後20日內向本院提出上訴書狀，並應
敘述具體理由；其未敘述上訴理由者，應於上訴期間屆滿後20日
內向本院補提理由書（均須按他造當事人之人數附繕本）「切勿
逕送上級法院」。
                                      書記官  張晏齊
中　　華　　民　　國　　111 　年　　8 　　月　　29　　日